【裁判字號】    97,抗,235
【裁判日期】    970813
【裁判案由】    沒入保證金
【裁判全文】
臺灣高等法院臺南分院刑事裁定           97年度抗字第235號
抗 告 人
即具保人  乙○○
受 刑 人
即 被 告  甲○○
上列抗告人因沒入保證金案件，不服台灣台南地方法院中華民國
九十七年五月十六日第一審裁定（九十七年聲字第八八三號），
提起抗告，本院裁定如下：
    主  文
抗告駁回。
    理  由
一、抗告意旨略以：受刑人甲○○前曾以入監前必須安頓家庭，
    結算商務避免損及顧客權益等情，於民國（下同）九十七年
    三月廿四日，具狀向臺灣臺南地方法院檢察署聲請延緩於二
    個月後，再到案執行，惟未見該署檢察官就延緩執行事宜函
    覆受刑人及具保人，致受刑人及具保人在家等候通知，自無
    檢察官所指受刑人逃匿事實。是本件受刑人甲○○既未逃匿
    ，即不得沒入具保人所繳納新台幣（下同）五十萬元保證金
    。為此，提起抗告，求為撤銷原裁定云云。
二、檢察官聲請意旨略以︰查具保人乙○○因受刑人甲○○詐欺
    （檢察官誤載偽造文書）案件（本件具保人乙○○係受刑人
    甲○○配偶），前經台灣台南地方法院指定於九十六年四月
    廿日，以保證金額新台幣五十萬元具保後，停止羈押，由受
    刑人甲○○配偶即具保人乙○○於九十六年四月廿日繳納現
    金後，將受刑人甲○○釋放。詎受刑人甲○○於台灣台南地
    方法院檢察署九十七年執字第二四○號詐欺案件執行時逃匿
    。爰依刑事訴訟法第一一八條、第一二一條第一項規定，聲
    請裁定沒入具保人乙○○上開所繳納保證金等語。
三、原裁定意旨略以：聲請意旨，經核並無不合。爰依刑事訴訟
    法第一一八條、第一二一條第一項，裁定沒入保證金等情。
四、本院經核，原裁定認事用法，均無違誤。抗告意旨，以受刑
    人甲○○前曾聲請延緩執行，未見檢察官回覆，致受刑人在
    家等候通知，絕無逃匿情事，不應沒入保證金云云。惟查︰
  (一)按具保停止羈押之被告逃匿者，應命具保人繳納指定保證金
    額並沒入之；不繳納者，強制執行，保證金已繳納者，沒入
    之，刑事訴訟法第一一八條定有明文。查抗告人即具保人乙
    ○○因受刑人甲○○詐欺案件，經原審指定以保證金新台幣
    五十萬元具保後停止羈押，而繳納新台幣五十萬元保證金，
    有台灣台南地方法院刑事保證金收據在卷可憑（詳七三號執
    行卷二頁）。嗣甲○○經本院於九十六年十一月廿七日以九
    十六年上易字第四九○號判處應執行徒刑一年八月並於九十
    六年十二月十七日確定。嗣經台灣台南方法院檢察署檢察官
    於九十七年一月十三日指揮執行，而傳喚受刑人甲○○應於
    九十七年一月廿九日到案執行，並通知具保人乙○○應帶同
    受刑人甲○○於九十七年二月十九日到案接受執行，但該二
    人傳喚通知，均經郵局以受刑人甲○○及乙○○住所遷移而
    退回，有訴訟文書不能送達事由報告書及執行傳票在卷可憑
    （詳二四○號執行卷六六至六八頁）。旋台灣台南地方法院
    檢察署接獲受刑人甲○○主動打電話表示，其與丈夫乙○○
    （具保人）目前均住於嘉義縣大林鎮過溪里油車店五號，並
    要求傳喚於九十七年三月廿五日到案執行，有台灣台南地方
    法院檢察署刑事執行案件進行單在卷可憑（詳二四○號執行
    卷七八頁）。因此，台灣台南地方法院檢察署檢察官乃於九
    十七年三月十一日，再通知受刑人甲○○應於九十七年三月
    廿五日到案接受執行，同日亦對具保人乙○○送達「執行具
    保人通知（請台端通知或帶同被保人即受刑人甲○○於九十
    七年三月廿五日上午九時三十分到案接受執行，逾期該被保
    人如逃匿，即依法聲請沒入保證金新台幣五十萬元）」，請
    具保人乙○○亦應於九十七年三月廿五日到案，各有送達證
    書在卷可憑（詳二四○號執行卷一○三至一○四頁）。惟受
    刑人甲○○卻於九十七年三月廿四日具狀，向台灣台南地方
    法院檢察署檢察官表示，因家計均賴受刑人甲○○維持，是
    受刑人甲○○亟需在入監前妥適安頓，又受刑人甲○○尚有
    商務急待結算，為免因入監服刑損及顧客權益，然非短時可
    就，請准受刑人延緩於二個月後再予執行云云，有受刑人甲
    ○○聲請狀在卷可稽（詳二四○號執行卷一○七至一○九頁
    ）。經執行檢察官於聲請狀批示：「所提理由與法定要件不
    符，礙難照准」（詳二四○號執行卷一○七頁），執行檢察
    官並於九十七年三月廿五日批示：拘提受刑人甲○○。旋即
    於九十七年四月一日發文予台灣嘉義地方法院檢察署請代為
    拘提甲○○執行其所犯詐欺案刑罰，經台灣嘉義地方法院檢
    察署檢察官於九十七年四月十一日簽發拘票，限於九十七年
    四月廿一日以前拘提到案，交司法警察前往「嘉義市○○里
    ○○○路一一一號及嘉義縣大林鎮過溪里油車店五號」二處
    執行拘提，但因受刑人甲○○行蹤不明而未遇受刑人，致未
    能拘提到案執行，有台灣台南地方法院檢察署九十七年四月
    一日函文及台灣嘉義地方法院檢察署九十七年四月三十日函
    附拘票影本二紙在卷可憑（詳二四○號執行卷一一二、一一
    九至一二三頁）。嗣於九十七年五月十二日執行檢察官乃向
    台灣台南地方法院聲請沒入具保人乙○○上開所繳納新台幣
    五十萬元保證金，有台灣台南地方法院檢察署九十七年五月
    十二日函文在卷可憑（詳二四○號執行卷一三一頁）。綜上
    所述，受刑人甲○○顯已逃匿，應可認定。執行檢察官因而
    聲請法院，裁定沒入具保人乙○○所繳納保證金即無不合。
    抗告意旨泛稱受刑人在家等候通知並無逃匿云云，洵無可採
    。
  (二)至抗告意旨稱，受刑人甲○○曾於九十七年三月廿四日具狀
    聲請延緩執行二個月，以待安頓家庭及結算商務云云。受刑
    人所稱若然屬實，則受刑人其至遲亦應於九十七年五月廿四
    日到案執行。惟本件迄抗告人於九十七年五月廿九日具狀提
    起抗告，受刑人甲○○仍未到案執行，顯見抗告人所辯，受
    刑人未逃匿，洵屬虛妄。是本件受刑人甲○○行蹤不明，而
    有逃匿之虞情事，應無疑義。是抗告人辯稱，受刑人甲○○
    未有逃匿，均無可採。綜上，本件受刑人甲○○既已逃匿，
    原審裁定沒入抗告人所繳納保證金新台幣五十萬元，核無不
    合。抗告意旨，指摘原裁定不當，為無理由，應予駁回。
據上論斷，應依刑事訴訟法第四百十二條，裁定如主文。
中    華    民    國    97    年     8    月    13     日
                  刑事  第六庭  審判長法  官  蔡崇義
                                      法  官  杭起鶴
                                      法  官  董武全
以上正本證明與原本無異。
不得再抗告。
                                      書記官  許美惠
中    華    民    國    97    年     8    月    13     日


司法院資訊處製作；財團法人民間司法改革基金會備份。
